【裁判字號】    97,消債更,869
【裁判日期】    981229
【裁判案由】    更生事件
【裁判全文】
臺灣士林地方法院民事裁定           97年度消債更字第869號
債  務  人  甲○○
代  理  人  陳學驊律師
上列當事人聲請更生事件，本院裁定如下：
    主  文
債務人甲○○自中華民國九十八年十二月三十日十七時起開始更
生程序。
命司法事務官進行本件更生程序。
    理  由
一、按債務人與金融機構協商成立者，不得聲請更生或清算，但
    因不可歸責於己之事由，致履行顯有重大困難者，不在此限
    。本條例施行前，債務人依金融主管機關協調成立之中華民
    國銀行公會會員辦理消費金融案件無擔保債務協商機制與金
    融機構成立之協商，準用前項之規定，消費者債務清理條例
    第151 條第5 項、第6 項分別定有明文。次按，債務人不能
    清償債務或有不能清償之虞，且無擔保或無優先權之債務總
    額未逾新臺幣（下同）1,200 萬元者，於法院裁定開始清算
    程序或宣告破產前，得向法院聲請更生，觀諸同條例第3 條
    、第42條第1 項規定自明。又法院開始更生程序之裁定，應
    載明其年、月、日、時，並即時發生效力。法院開始更生或
    清算程序後，得命司法事務官進行更生或清算程序，必要時
    得選任律師、會計師或其他適當之自然人或法人一人為監督
    人或管理人，復為同條例第45條第1 項、第16條所明定。
二、本件聲請意旨略以：伊有不能清償債務情事，前曾於民國95
    年5 月依中華民國銀行公會會員辦理消費金融案件無擔保債
    務協商機制與最大債權金融機構成立協商，協商條件為每月
    還款2 萬5,380 元。惟伊與配偶需共同扶養兩名子女，而伊
    每月收入僅3 萬8,000 元，扣除每月協商還款金額後僅餘1
    萬2,620 元，已不足以支應伊與兩名子女之最低基本生活，
    從而於95年6 月毀諾。故伊確係因不可歸責於己之事由，致
    履行協商條件顯有重大困難。且伊無擔保或無優先權之債務
    總額為175 萬2,216 元，未逾1,200 萬元，復未經法院裁定
    開始清算程序或宣告破產，爰向本院聲請更生等語。
三、經查，債務人所主張之上開事實，除每月必要支出及扶養費
    外，業據提出全戶戶籍謄本（見臺灣臺北地方法院97年度消
    債更字第865 號（下稱北院卷）第12、13頁）、中華民國銀
    行公會會員辦理消費金融案件無擔保債務協商機制協議書（
    見北院卷第15頁）、薪資轉帳存摺影本（見本院卷第58至66
    、134 至138 頁）、95至97年度綜合所得稅各類所得資料清
    單（見本院卷第88、89、117 頁）、財政部臺灣省北區國稅
    財產歸屬資料清單（見本院卷第90頁）、財團法人金融聯合
    徵信中心當事人綜合信用報告－債務清理條例前置協商專用
    債權人清冊（見本院卷第105 至108 頁）、薪資單（見本院
    卷第118 至13 1頁）等為證，核屬相符，堪認為真正。是以
    債務人95年6 月毀諾時每月平均薪資約為4 萬2,223 元（此
    有95年度綜合所得稅各類所得資料清單，在卷可參），且有
    兩名未成年子女需與配偶共同扶養，是其每月薪資扣除協商
    金額2 萬5,380 元後僅餘1 萬6,843 元，實不足以支應內政
    部公佈之95年度臺北縣每人每月最低生活標準9,210 元及兩
    名子女之扶養費用9,210 元（計算式：9210×2 ÷2 ＝9210
    ），其主張有不可歸責於己之事由致履行協商條件顯有重大
    困難，應堪認為真實。又債務人查無消費者債務清理條例第
    6 條第3 項、第8 條或第46條各款所定駁回更生聲請之事由
    存在，準此，債務人聲請更生，應屬有據。揆諸首揭規定及
    說明，應予開始更生程序，並命司法事務官進行本件更生程
    序。
四、爰裁定如主文。
中    華    民    國    98    年    12    月    29    日
                  民事第二庭  法      官  劉逸成
上為正本係照原本作成。
本件不得抗告。
中    華    民    國    98    年    12    月    29    日
                              書  記  官  羅伊安

司法院資訊處製作；財團法人民間司法改革基金會備份。
